臺灣苗栗地方法院民事裁定
111年度消債職聲免字第7號
聲  請  人  
即  債務人  吳儀斌  
代  理  人  王銘助律師
債  權  人  聯邦商業銀行股份有限公司


法定代理人  林鴻聯  


債  權  人  元大商業銀行股份有限公司


法定代理人  翁健    
代  理  人  黃勝豐  
債  權  人  玉山商業銀行股份有限公司


法定代理人  黃男州  
代  理  人  喬湘秦  
            林慧琪  
債  權  人  凱基商業銀行股份有限公司


法定代理人  龐德明  


債  權  人  台新國際商業銀行股份有限公司

法定代理人  尚瑞強  


債  權  人  中國信託商業銀行股份有限公司


法定代理人  利明献  


債  權  人  良京實業股份有限公司

法定代理人  平川秀一郎



債  權  人  元誠國際資產管理股份有限公司

法定代理人  王如玉  


債  權  人  新光行銷股份有限公司

法定代理人  李明新  
代  理  人  鄭穎聰  
債  權  人  滙誠第二資產管理股份有限公司

法定代理人  莊仲沼  


債  權  人  富邦資產管理股份有限公司

法定代理人  洪主民  


債  權  人  元大國際資產管理股份有限公司

法定代理人  宋耀明  
代  理  人  唐曉雯  
債  權  人  兆豐產物保險股份有限公司(原名：中國產物保險
            股份有限公司)

法定代理人  梁正德  
上列當事人因消費者債務清理事件聲請免責，本院裁定如下：
    主  文
債務人吳儀斌應予免責。
    理  由
一、法院為終止或終結清算程序之裁定確定後，除別有規定外，
    應以裁定免除債務人之債務；法院裁定開始清算程序後，債
    務人有薪資、執行業務所得或其他固定收入，扣除自己及依
    法應受其扶養者所必要生活費用之數額後仍有餘額，而普通
    債權人之分配總額低於債務人聲請清算前2年間，可處分所
    得扣除自己及依法應受其扶養者所必要生活費用之數額者，
    法院應為不免責之裁定，但債務人證明經普通債權人全體同
    意者，不在此限；債務人有下列各款情形之一者，法院應為
    不免責之裁定，但債務人證明經普通債權人全體同意者，不
    在此限：㈠於7 年內曾依破產法或本條例規定受免責；㈡故意
    隱匿、毀損應屬清算財團之財產，或為其他不利於債權人之
    處分，致債權人受有損害；㈢捏造債務或承認不真實之債務
    ；㈣聲請清算前2 年內，因消費奢侈商品或服務、賭博或其
    他投機行為，所負債務之總額逾聲請清算時無擔保及無優先
    權債務之半數，而生開始清算之原因；㈤於清算聲請前1 年
    內，已有清算之原因，而隱瞞其事實，使他人與之為交易致
    生損害；㈥明知已有清算原因之事實，非基於本人之義務，
    而以特別利於債權人中之1人或數人為目的，提供擔保或消
    滅債務；㈦隱匿、毀棄、偽造或變造帳簿或其他會計文件之
    全部或一部，致其財產之狀況不真確；㈧故意於財產及收入
    狀況說明書為不實之記載，或有其他故意違反本條例所定義
    務之行為，致債權人受有損害，或重大延滯程序；消費者債
    務清理條例（下稱消債條例）第132條、第133條、第134條
    分別定有明文。準此，法院為終止或終結清算程序之裁定確
    定後，除有消債條例第133條、第134條各款所定之情形，法
    院應為不免責之裁定外，法院即應以裁定免除債務人之債務
    。
二、本件債務人前因有不能清償債務之情事，於108年12月10日
    依消債條例之規定向本院聲請更生，經本院以109年度消債
    更字第10號裁定自109年6月29日開始更生，並由本院司法事
    務官以109年度司執消債更字第16號進行更生程序，惟因聲
    請人提出每期清償新臺幣（下同）3,000元、共72期之更生
    方案未獲可決，司法事務官亦認債務人所提更生方案無履行
    可能簽請裁定開始清算程序，經本院以110年度消債清字第6
    號裁定聲請人自110年7月8日開始清算，並由本院司法事務
    官以110年度司執消債清第5號案件進行清算程序，因聲請人
    所屬清算財團之財產價值甚微，不敷清償消債條例第108條
    所定費用及債務，無清算實益，乃經本院司法事務官於111
    年5月5日裁定終止清算程序，業經本院依職權調取上開卷宗
    核閱屬實。是依首開規定，本院應審酌聲請人是否有消債條
    例第133條、第134條所定應為不免責裁定之情形。
三、本院函請各債權人就債務人是否免責表示意見如下：
　㈠台新國際商業銀行股份有限公司、元大商業銀行股份有限公
    司、玉山商業銀行股份有限公司：不同意債務人免責，並請
    本院查明債務人有無消債條例第133條或第134條各款不免責
    情形(本院111年度消債職聲免字第7號卷，下稱本院卷，第6
    1、63、79頁)。
　㈡中國信託商業銀行股份有限公司：請本院查明債務人有無消
    債條例第133條或第134條各款不免責情形，並主張債務人有
    消債條例第134條第2、8款不免責之事由(本院卷第69頁)。
　㈢良京實業股份有限公司：因債務人於更生程序中未陳報任職
    公司、薪資證明等文件顯有可歸責於其自身之事由，致更生
    程序無法繼續進行，已符合消債條例第56條第2款之情事，
    進而構成消債條例第134條第8款後段不免責事由，倘債務人
    有以自己為要保人之商業保險保單隱匿未陳報，即有消債條
    例第134條第2、8款之不免責事由，應不予免責（本院卷第7
    5至76頁)。
　㈣元大國際資產管理股份有限公司、聯邦商業銀行股份有限公
    司：請本院查明債務人有無消債條例第133條或第134條各款
    不免責情形(本院卷第87、99頁)。
　㈤富邦資產管理股份有限公司：債務人尚未達勞動基準法所定
    強制勞工退休年齡，仍有勞動年數得以賺取報酬理清債務，
    且債權人於清算程序中並未受償任何款項，故債務人應不予
    免責(本院卷第91頁)。
　㈥凱基商業銀行股份有限公司：債務人係因其不當借貸所衍生
    自認無力清償之債務，應裁定其不免責(本院卷第95頁)。
　㈧新光行銷股份有限公司：債務人於清算程序中未曾匯入任何
    款項予債權人，全體債權人均未受償，顯有消債條例第133
    條之法定不免責事由，且債務人更於更生期間未據實陳報真
    實收入情況，是債務人亦符合消債條例第134條第8款之情形
    ，應予不免責(本院卷第137頁)。
　㈨元誠國際資產管理股份有限公司、滙誠第二資產管理股份有
    限公司：尊重本院裁定(本院卷第171、173頁)。
　㈩兆豐產物保險股份有限公司則未表示意見。
四、經查：
　㈠債務人無消債條例第133條所定不免責事由：
　  本件債務人主張其於聲請前2年均任職於福鑫食品行從事臨
    時工，每月收入為1萬4,983元，債務人於本院訊問程序中亦
    自陳其自裁定開始清算後，仍於福鑫食品行工作，惟因疫情
    爆發工作時間縮減，現僅仰賴打工賺取微薄現金收入維生等
    情，然其未提出相關薪資證明文件以實其說，而本院於111
    年7月19日函詢福鑫食品行請其提供債務人109年迄今所領取
    全部薪資資料，亦未獲回覆，嗣經本院依職權查詢債務人10
    9至110年之年度稅務電子閘門財產所得調件明細表並無所得
    申報紀錄，僅有保徠建設股份有限公司股份23股(本院卷第2
    9至31頁)，依債務人裁定開始清算當日之收盤價每股13元計
    算，僅價值299元，又經本院向債務人開戶銀行調閱其109年
    迄今往來交易明細表觀之，債務人於新竹市農會、中華郵政
    股份有限公司尚有餘額1,922元、21元，其餘銀行均無函詢
    期間之往來交易明細(本院卷第187-1、189、191、195、197
    、199、203、209頁)，且債務人並未領取任何社會津貼、補
    助，有苗栗縣竹南鎮公所111年7月21日苗竹鎮社字第111001
    9074號函在卷可憑(本院卷第53頁)，是本院應以前開1萬4,9
    83元，作為債務人經本院裁定開始清算程序後之每月固定收
    入。復依債務人所提出之更生方案所載，其每月必要生活費
    用為1萬4,866元及撫養費7,433元，共計為2萬2,299元，是
    以，依債務人目前之每月可處分所得扣除其必要生活費用後
    ，已無餘額，核與消債條例第133條規定之要件不符，堪認
    債務人無消債條例第133條規定之不免責事由。
　㈡債務人無消債條例第134條規定之不免責事由：
　　消債條例關於清算程序係以免責主義為原則，不免責為例外
    ，倘債權人主張債務人有該條例第134條各款所定不免責之
    情事，自應由債權人具體說明並舉證以實其說。良京實業股
    份有限公司主張債務人可能有隱匿保單等情，惟該部分依本
    院110年度司執消債清字第5號卷宗所附之中華民國人壽保險
    商業同業公會保險業通報作業資訊系統資料查詢結果表可知
    ，債務人投保之保單多已失效，另就有效保單函詢富邦產物
    保險股份有限公司、旺旺友聯產物保險股份有限公司有無解
    約金等項，該等公司均函覆無保單價值準備金、解約金，而
    其餘債權人則未具體指陳債務人合於消債條例第134條所定
    之何款事由。是經本院依職權調查清算程序中之相關資料、
    債務人財產所得、債權人所提文件等，既查無債務人有消債
    條例第134條各款所定之不免責事由，自難認債務人有應為
    不免責之情形。
五、綜上所述，債務人經本院裁定終止清算程序確定後，並無消
    債條例第133條、第134條各款所定事由，依首揭說明，即應
    依同條例第132條之規定免除其債務，爰裁定如主文。
中　　華　　民　　國　　111 　年　　11 　　月　　7　　日
                  民事第二庭  法　官　王筆毅
以上正本係照原本作成
如不服本裁定應於送達後10日內向本院提出抗告狀，並繳納抗告
費新臺幣1,000元。
中　　華　　民　　國　　111 　年　　11 　　月　　7　　日
                              書記官　劉家蕙